【裁判字號】    95,聲,1821
【裁判日期】    951214
【裁判案由】    專科沒收
【裁判全文】
臺灣臺南地方法院刑事裁定              95年度聲字第1821號
聲  請  人  臺灣臺南地方法院檢察署檢察官
被      告  甲○○
上列聲請人因專科沒收案件，聲請沒收違禁物（九十五年度聲沒
字第四○七號），本院裁定如下：
    主  文
扣案第一級毒品海洛因壹包（驗餘淨重零點零參公克）、第二級
毒品安非他命貳包（合計含袋重零點柒公克），均沒收銷燬之。
其餘聲請駁回。
    理  由
一、聲請意旨略以：如附件聲請書所載。
二、按行為後法律有變更者，適用行為時之法律。但行為後之法
    律有利於行為人者，適用最有利於行為人之法律。非拘束人
    身自由之保安處分適用裁判時之法律，刑法第二條第一項、
    第二項分別定有明文。又查獲之毒品及專供製造或施用毒品
    之器具，不問屬於犯人與否，均沒收銷燬之，毒品危害防制
    條例第十八條第一項前段定有明文。查被告行為時之刑法第
    三十八條第一項、第二項分別規定：左列之物沒收之：一違
    禁物。二供犯罪所用或犯罪預備之物。三因犯罪所得之物。
    前項第一款之物，不問屬於犯人與否，沒收之。同法第四十
    條但書規定：但違禁物得單獨宣告沒收。惟修正後刑法第三
    十八條第一項、第二項、同法第四十條第一項、第二項，則
    分別規定：下列之物，沒收之：一違禁物。二供犯罪所用或
    犯罪預備之物。三因犯罪所生或所得之物。前項第一款之物
    ，不問屬於犯罪行為人與否，沒收之。沒收，除有特別規定
    者外，於裁判時併宣告之。違禁物或專科沒收之物得單獨宣
    告沒收。是被告行為後，關於違禁物單獨宣告沒收之規定已
    修正。又違禁物因含有危害社會之性質，不准擅自製造、持
    有、轉讓或販賣，具有保安處分性質（最高法院八十七年度
    台上字第一二六二號判決意旨參照），且屬非拘束人身自由
    之保安處分，是違禁物之單獨宣告沒收，應依刑法第二條第
    二項規定，適用裁判時之刑法第三十八條第一項第一款、第
    二項、第四十條第二項規定。
三、經查：
  (一)本件扣案疑似海洛因之白色粉末一小包（驗餘淨重０．０三
    公克），經送法務部調查局鑑定結果，確含海洛因成分無誤
    ，有該局九十三年十二月二十八日調科壹字第二００００五
    三０七號鑑定通知書一紙附卷可稽（見九十三年度毒偵字第
    二一九三號卷第四十九頁），足見上開扣案疑似海洛因之白
    色粉末一包，係毒品危害防制條例第二條第二項第一款所規
    定之第一級毒品海洛因無訛。
  (二)另扣案疑似安非他命之粉末二包（分別為含袋重０‧三公克
    、０‧四公克），乃先後於民國九十三年十一月三日下午一
    時為警在台南縣永康市○○街一五六號二０六室查獲被告時
    ，當場扣得其中一包，九十四年七月二十七日晚上十一時二
    十分為警在台南市○○街三六三號六樓之九再度查獲被告時
    查獲另一包，分別經警以聯勤二０四廠製造之毒品檢驗盒試
    劑檢驗結果，均呈安非他命陽性反應，有臺南縣警察局永康
    分局查獲涉嫌毒品危害防制條例毒品初步檢驗報告單、臺南
    市警察局少年警察隊查獲涉嫌毒品危害防制條例初步檢驗報
    告單各一紙在卷足憑（見南縣永警三字第０九三０００五三
    六三號卷第十五頁、院卷第三頁），堪認上開扣案疑似安非
    他命之白色粉末二包，係毒品危害防制條例第二條第二項第
    二款所規定之第二級毒品安非他命無訛。
  (三)揆諸前揭說明，聲請人所為聲請沒收前開第一級毒品海洛因
    一包（驗餘淨重０‧０三公克）、第二級毒品安非他命二包
    （合計含袋重０‧七公克）部分，並無不當，應予准許，爰
    為裁定如主文第一項所示。
四、聲請意旨另就被告甲○○於九十四年七月二十七日晚上十一
    時二十分為警在台南市○○街三六三號六樓之九查獲時遭查
    扣之第一級毒品海洛因二包（合計驗餘淨重０‧八七公克）
    及注射針筒二支及十四支、斜口勺管三支，亦聲請本院併予
    宣告沒收銷燬之部分，惟查上該扣案之海洛因毒品二包，業
    經本院於九十五年度聲字第六六一號被告蘇艷戀專科沒收案
    件中，裁定宣告諭知沒收銷燬之，復經臺灣臺南地方法院檢
    察署檢察官於九十五年八月七日執行完畢，此有上開裁定一
    份、臺灣臺南地方法院檢察署檢察官扣押物品處分命令一紙
    在卷可稽（見院卷第十三至十四頁），是本件前開扣案之第
    一級毒品海洛因，既已沒收銷燬執行完畢，自無從由本院再
    為沒收銷燬之宣告，聲請人此部分聲請，於法容有未合，應
    予駁回。又按所謂「專供施用毒品之器具」，因毒品危害防
    制條例第十八條第一項前段規定係限於專供製造或施用毒品
    之器具，所謂專供，係指器具本身性質上專供為製造、施用
    毒品之用者為限，若通常可以供他項用途之器具，以之代用
    ，或將本供為他用途之器具拼湊後，以供施用，均非屬之。
    查本件扣案之注射針筒二支及十四支、斜口勺管三支，並非
    專供施用毒品之器具甚明，即非毒品危害防制條例第十八條
    之器具，依首揭說明，此部分之聲請亦非有據，應予駁回。
五、依刑法第四十條第二項、第三十八條第一項第一款、第二項
    、毒品危害防制條例第十八條第一項前段，裁定如主文。
中    華    民    國    95    年    12    月    14    日
                  刑事第六庭    法  官  黃莉莉
以上正本證明與原本無異。
如不服本裁定，應於收受送達後5日內向本院提出抗告狀。（應
附繕本）
                                書記官  朱小萍
中    華    民    國    95    年    12    月    14    日


司法院資訊處製作；財團法人民間司法改革基金會備份。
